【裁判字號】    97,易,975
【裁判日期】    970822
【裁判案由】    竊佔
【裁判全文】
臺灣板橋地方法院刑事判決               97年度易字第975號
公  訴  人  臺灣板橋地方法院檢察署檢察官
被      告  乙○○
            丙○○
上二人共同
選任辯護人  謝新平律師
上列被告等因竊佔案件，經檢察官提起公訴（96年度偵字第1452
0 號），本院判決如下：
    主  文
乙○○、丙○○均無罪。
    理  由
一、公訴意旨略以：被告乙○○、丙○○係夫妻關係，2 人同住
    在臺北縣永和市○○路389 巷51號住宅內，渠等於民國95年
    3 月20日起據臺灣板橋地方法院檢察署會同相關單位及利害
    關係人實施鑑界後，明知上開房屋之加蓋花台及屋頂部分所
    坐落之臺北縣永和市○○段486-1 地號土地係告訴人甲○等
    人所有，竟基於意圖為自己不法利益之犯意聯絡，違背告訴
    人甲○等所有權人之意思，以前開房屋加蓋花台及屋頂部分
    竊佔前開土地，面積共計9.15平方公尺，迄今猶拒絕拆除返
    還上揭竊佔部分，因認被告乙○○、丙○○涉犯刑法第320
    條第2 項之竊佔罪嫌云云。
二、按犯罪事實應依證據認定之，無證據不得認定犯罪事實；又
    不能證明被告犯罪應諭知無罪之判決，刑事訴訟法第154 條
    第2 項、第301 條第1 項分別定有明文。又認定犯罪事實應
    憑積極證據，倘積極證據不足以為不利於被告事實之認定時
    ，即應為有利被告之認定，更不必有何有利之證據，最高法
    院30年上字第816 號著有判例。
三、公訴人認被告乙○○、丙○○涉有竊佔罪嫌，無非以被告乙
    ○○於偵查及前案審理中之供述、被告丙○○於前案審理中
    之供述、臺灣板橋地方法院檢察署檢察官於95年3 月20日勘
    驗筆錄、臺北縣中和地政事務所95年3 月30日北縣中地測字
    第0950004182號函及土地複丈成果圖、財政部國有財產局臺
    灣北區辦事處95年5 月26日台財產北管字第0950022241號函
    及該處國有土地使用補金繳納通知書、臺灣高等法院96年上
    易字第535 號刑事判決書、臺灣板橋地方法院檢察署檢察官
    95年7 月20日訊問筆錄及現場照片為其論據。訊之被告乙○
    ○、丙○○固坦承有前揭佔用之事實，惟堅決否認有何竊佔
    之犯行，被告乙○○並辯稱：伊有向告訴人祖父承租，伊也
    願意返還該等佔用部分，但並非竊佔；被告丙○○則辯稱：
    伊都在外面工作，並沒有竊佔等語，另被告乙○○、丙○○
    之辯護人則辯稱：本案前已有免訴之確定判決，應為免訴云
    云。經查：
三、經查：
  (一)被告乙○○、丙○○所居住位於臺北縣永和市○○路389 巷
    51號房屋之加蓋花台及屋頂部分，有佔用臺北縣永和市○○
    段486-1 地號土地面積共計9.15平方公尺，而該臺北縣永和
    市○○段486-1 地號土地係告訴人甲○與其他人所共有，告
    訴人甲○因此於95年間對被告乙○○、丙○○上開於82年間
    某日佔用事實提出刑事竊佔告訴，並由檢察官提起公訴，經
    本院以95年易字第1812號判決免訴，經上訴後，由臺灣高等
    法院96年上易字第535 號駁回上訴而確定，且迄今尚未將該
    花台及屋頂拆除返還上開土地所有人等情，固據被告乙○○
    、丙○○於本院準備程序及審理時所不爭執（見本院卷第26
    頁、第97頁），核與證人即告訴人甲○於偵查及前開本院95
    年易字第1812號案件偵查暨審理時證述情節相符，並經臺灣
    板橋地方法院檢察署檢察事務官於95年3 月20日會同臺北縣
    中和地政事務所人員、告訴人甲○、被告乙○○前往現場勘
    驗暨囑託臺北縣中和地政事務所人員測量屬實，製有臺灣板
    橋地方法院檢察署勘驗筆錄1 件在卷可憑，並有臺北縣中和
    地政事務所95年3 月30日北縣中地測字第09 50004182 號函
    所附之複丈成果圖、土地登記謄本各1 件及現場照片暨臺灣
    高等法院96年上易字第535 號全卷附卷可稽。
  (二)然被告乙○○、丙○○均否認在前揭勘驗測量前知悉有上開
    佔用情事（見95年偵字第16391 號偵查卷第7 頁；95年偵字
    第479 號偵查卷第41頁、第51頁、第77頁；96年偵字第1452
    0 號偵查卷第33頁、第51頁；本院95年易字第1812號卷第28
    頁），而依證人即告訴人甲○於前開本院95年訴字第1812號
    案件審理時所述：「（問：你何時發現被告二人有增建花台
    的情形？）大約93年左右，我家裏長輩告訴我被告他們的花
    台有侵占到我們的土地，所以我才去申請複丈」、「（問：
    花台是何時修建的？）我不清楚」等語（見本院95年訴字第
    1812號卷第88頁），顯難認被告乙○○、丙○○在前揭勘驗
    測量前，即知悉有上開佔用之事實。按刑法第320 條第2 項
    之竊佔罪，為即成犯，係以意圖為自己或第三人不法之利益
    而竊佔他人之不動產為其構成要件，行為人以己力支配他人
    不動產時，竊佔行為即已完成，犯罪即行成立，至以後之繼
    續竊佔乃狀態之繼續，而非行為之繼續，最高法院66年度臺
    上字第3118號、25年度上字第7374號判例亦分別著有明文。
    因此，如行為人於佔用他人不動產之始，無明知為他人之不
    動產，卻仍基於為自己或第三人不法利益之意圖而佔用之情
    形，即不該當本罪。縱事後得知自己無所有權而仍繼續佔用
    之，亦因其佔用他人不動產之行為於行為人實質支配管領該
    不動產時即已完成，雖嗣後延續先前之佔用狀態而拒絕返還
    該不動產，然於其佔用狀態持續中既別無其他竊佔行為之介
    入可言，自不另成立本罪（法務部（85）法檢（二）字第27
    63號法律問題亦同此見解）。本件既無從證明被告乙○○、
    丙○○佔用上開土地之始，即明知有該佔用情事，並係基於
    意圖為自己或第三人不法所有而佔用，又無其他佔用之新事
    實，則縱被告二人於前揭勘驗測量後仍未返還上開土地，依
    前開說明，仍難認其等上開於前揭勘驗測量後之佔用行為成
    立竊佔罪。
  (三)況按刑法第320 條第2 項「竊佔他人之不動產」之竊佔二字
    ，指在他人不知之間占有他人之不動產而言。他人二字包括
    所有人、占有人在內（最高法院24年度總會決議（五五）同
    此見解），依本件證人甲○於前開本院95年訴字第1812號案
    件審理時所述：「（問：你何時發現被告二人有增建花台的
    情形？）大約93年左右，我家裏長輩告訴我被告他們的花台
    有侵占到我們的土地，所以我才去申請複丈」等語（見本院
    95年訴字第1812號卷第88頁），再參以告訴人甲○亦有參與
    前揭勘驗測量，已如前述，足徵告訴人甲○於前揭勘驗測量
    後即已知悉被告乙○○、丙○○之上開佔用情事，是縱本件
    檢察官認被告乙○○、丙○○自該勘驗測量後已知悉佔用事
    實卻不返還，係另一事實，然依前開說明，亦與刑法第320
    條第2 項之構成要件尚有未合，而對被告乙○○、丙○○無
    從以刑法第320 條第2 項規定予以相繩。又前開本院95年易
    字第1812號、臺灣高等法院96年上易字第535 號刑事判決所
    認定免訴之事實係指被告乙○○、丙○○於82年間某日之竊
    佔犯行，已如前述，本件檢察官則係認被告乙○○、丙○○
    於95年間之竊佔犯行，是前開免訴判決效力自不及於本件檢
    察官所指之被告乙○○、丙○○犯行，故辯護人辯稱被告乙
    ○○、丙○○上開侵佔事實，業經判決免訴確定，應為該免
    訴判決效力所及云云，自不足取。
  (四)綜上所述，被告乙○○、丙○○既於本院否認犯罪，且公訴
    人所指證據尚難為不利被告乙○○、丙○○之認定，此外，
    復查無其他積極證據足資證明被告乙○○、丙○○確有公訴
    人指訴之竊佔犯行，應屬不能證明被告乙○○、丙○○犯罪
    ，揆諸首揭說明，自應為被告乙○○、丙○○無罪之諭知。
據上論斷，應依刑事訴訟法第301條第1項，判決如主文。
本件經檢察官顏世翠到庭執行職務。
中    華    民    國    97    年    8     月    22    日
                  刑事第十三庭    審判長法  官  李麗珠
                                        法  官  許映鈞
                                        法  官  俞秀美
上列正本證明與原本無異。
如不服本判決，應於送達後十日內敘明上訴理由，向本院提出上
訴狀
                                        書記官  林政良
中    華    民    國    97    年    8     月    22    日


司法院資訊處製作；財團法人民間司法改革基金會備份。
